---
title: "GBE_Fachaerzte"
author: "Jakob Schumacher"
date: "11 Mai 2019"
output: html_document
---

```{r setup, include=FALSE}
knitr::opts_chunk$set(echo = TRUE)
suppressPackageStartupMessages(library(tidyverse))
library(stringi)
library(data.table)
```

## Getting the data

GBE-Bund.de
http://www.gbe-bund.de/oowa921-install/servlet/oowa/aw92/WS0100/_XWD_FORMPROC?TARGET=&PAGE=_XWD_320&OPINDEX=1&HANDLER=XS_ROTATE_ADVANCED&DATACUBE=_XWD_348&D.000=ACROSS&D.001=DOWN&D.002=DOWN&D.003=DOWN&D.395=DOWN&D.928=DOWN&D.100=PAGE 

Bei den Ärztekammern registrierte Ärztinnen und Ärzte mit Gebiets- und Facharztbezeichnung (absolut, je 100.000 Einwohner und Einwohner je Arzt). Gliederungsmerkmale: Jahre, Region, Alter, Geschlecht, Gebiets-/Facharztbezeichnung, Tätigkeitsbereich

Merkmale
<!-- Zeile: Region, Alter, Geschlecht, Facharzbezeichnung, Tätigkeitsbereich -->
Spalte: Jahr
Blatt: Darstellung

```{r cars}
# file <- readLines("IND656_1.csv")
# 
# file[which(file=="")]
# 
# file[13]


# data <- read.csv(file = "IND656_1.csv", sep = ";",  fileEncoding = "ISO-8859-1", na.strings = c(""," ","NA"), colClasses = c("character", rep("NULL", 60)))
# fread(file = "IND656_1.csv", sep = ";", fill = TRUE, select = 1)
# head(data$X)



data <- read.csv(file = "IND656_1.csv", sep = ";",  fileEncoding = "ISO-8859-1", skip = 15, na.strings = c(""," ","NA", "\\"))

# Remove the footnotes
data <- data[1:which(grepl("\\*", data[,1]))[1] - 1,]

data <- data %>% 
  rename(Altersgruppe = X, Gebiet = X.1) %>% 
  rename_at(vars(starts_with("X.")), funs(str_replace(., "X.", ""))) %>% 
  mutate(Altersgruppe = str_trim(Altersgruppe)) %>% 
  fill(Altersgruppe, .direction = "down") %>% 
  mutate_all(function(x) (gsub(pattern = "\\.", replacement =  "", x))) %>% 
  gather(key = "key", value = "value", -Gebiet, -Altersgruppe) %>% 
  filter(value != "") %>% 
  mutate(value = as.numeric(value), key = as.factor(key)) %>% 
  filter(Altersgruppe != "Alle Altersgruppen") %>% 
  filter(Gebiet != " Gebiets-/Facharztbezeichnungen insgesamt (incl ohne Gebiet)")
  



data2 <- data %>% 
  rename_all()

head(data)

data$Jahr_1991[1]


readLines("IND656_1.csv", n = 30)
```

## Including Plots

You can also embed plots, for example:

```{r pressure, echo=FALSE}
plot(pressure)
```

Note that the `echo = FALSE` parameter was added to the code chunk to prevent printing of the R code that generated the plot.
