---
title: 'Facharztmangel im Öffentlichen Gesundheitsdienst'
author: "Peter Tinnemann, Jakob Schumacher, Elke Bruns-Philipps, Ute Teichert"
date: "`r format(Sys.time(), '%d %B, %Y')`"
knit: (function(input_file, encoding) {
  out_dir <- 'docs';
  rmarkdown::render(input_file,
 encoding=encoding,
 output_file=file.path(dirname(input_file), out_dir, 'index.html'))})
output:
  html_document: 
    theme: cerulean
    toc: true
    toc_depth: 1
    toc_float:  
      collapsed: false
      smooth_scroll: false
  pdf_document: default
  word_document: default
---




```{r setup, echo=FALSE}
knitr::opts_chunk$set(fig.width = 9, fig.height = 9, echo = FALSE, warning = FALSE, message = FALSE, cache = TRUE)
suppressPackageStartupMessages(library(tidyverse))
suppressPackageStartupMessages(library(ggthemes))
suppressPackageStartupMessages(library(plotly))
suppressPackageStartupMessages(library(gridExtra))
suppressPackageStartupMessages(library(knitr))
setwd(here::here())
```


```{r function, echo=FALSE}
# This function reads in gbe-files
read_gbe_files <- function(file, variables) {

  file = paste0("data/", file)
  
  # Preread thte data to find parameters vor read_csv2
  testread = readLines(file, encoding = "UTF-8")
  beginning <- grep(pattern = "2018", x = testread) - 1
  end <- grep(pattern = "\\*\\*\\*", x = testread)[2] - beginning - 3
  
  # Actually read the file with parameters
  data <- suppressMessages(
          suppressWarnings(
              read_csv2(file = file, 
                    skip = beginning,
                    n_max = end,
                    locale = readr::locale(encoding = "ISO-8859-1"))
          ))
  
  data <- data %>% 
    # Erase last blank column
    select(-matches("X\\d\\d")) %>%  
    # Delete columns that contain only NA
    select_if(~mean(is.na(.)) != 1) %>% 
    # Fill the variables 
    fill(contains("X"), .direction = "down") 
    
    
  names(data) <- c(variables, names(data)[(1 + length(grep("X\\d", names(data)))):length(names(data))])
    

  data <- data %>%
    # transfer to long format (critical step)
    gather(key = "Jahr", value = "n", -variables)

  
  data <- data %>%
    mutate_all(list(~str_replace(., "Berlin, bis 1990 nur Berlin-West", "Berlin"))) %>%
    mutate_all(list(~str_replace(., fixed("Gebiets-/Facharztbezeichnungen insgesamt (incl. ohne Gebiet)"), "Gesamt"))) %>% 
    mutate_all(list(~str_replace(., fixed("Unter 35 Jahre"), "34 Jahre und jünger")))

  data <- data %>% 
    mutate_at(vars(-n, -Jahr), factor) %>% 
    mutate(Jahr = paste0(Jahr, "-12-31")) %>% 
    mutate(Jahr = as.Date(Jahr, origin = "1970-01-01")) %>% 
    mutate(n = as.numeric(n)) %>% 
    mutate(n = ifelse(is.na(n), 0, n))
  
  data
} 
```

# Datenquelle

Die Daten stammen von den Ärztekammern. Sie werden bereitgestellt auf [http://www.gbe-bund.de](http://www.gbe-bund.de) unter dem Tabellennamen: ["Ärztinnen und Ärzte mit Gebiets- und Facharztbezeichnung, BÄK"](http://www.gbe-bund.de/gbe10/express.prc_expr?p_aid=30416728&p_uid=gast&p_sprachkz=D&p_var=0&nummer=656&p_indsp=&p_ityp=H&p_hlpnr=3&p_lfd_nr=1&p_sprache=D&p_news=&p_janein=J) 

Beschreibung der Methodik der Statistik der Mitglieder der (Landes-) Ärztekammern (Ärztestatistik) von gbe-bund.de

* _In den Heilberufsgesetzen der Bundesländer ist festgelegt, dass alle Ärzte, die in einem bestimmten Bundesland tätig sind oder, falls sie ihren Beruf nicht ausüben, ihren gewöhnlichen Aufenthalt haben, Mitglied der jeweiligen (Landes-) Ärztekammer sein müssen. Die Kammern haben über ihre Mitglieder ein Verzeichnis zu führen, in das bestimmte Angaben einzutragen sind. Auf der Basis dieser Mitgliederverzeichnisse erstellen die (Landes-) Ärztekammern zum 31. Dezember jeden Jahres Auswertungen zu ausgewählten Aspekten der Berufspolitik, die sie an die Bundesärztekammer weiterleiten. Die Bundesärztekammer (BÄK), Arbeitsgemeinschaft der deutschen Ärztekammern, ist die Berufsvertretung aller deutschen Ärzte auf Bundesebene. Die Bundesärztekammer fasst diese Meldungen zum Bundesergebnis zusammen und erstellt somit die Ärztestatistik._

Beschreibung der Auswahl

1. Auswahl der Tabelle "Ärztinnen und Ärzte mit Gebiets- und Facharztbezeichnung, BÄK"  auf GBE-Bund.de
2. Einschränkung auf der Seite "Werteauswahl" auf die Jahre 1998 bis 2018
3. Einschränkung auf der Seite "Werteauswahl" unter "Tätigkeitsbereiche" auf "mit ärztlicher Tätigkeit"
4. Einschränkung der Facharztrichtungen
    1. Wenn "alle Facharztrichtungen" beschrieben sind wurde auf der Seite "Werteauswahl" die folgenden ausgewählt: Allgemeinmedizin, Anästhesiologie, Anatomie, Arbeitsmedizin, Augenheilkunde, Biochemie, Chirurgie, Frauenheilkunde und Geburtshilfe, Hals-Nasen-Ohrenheilkunde, Haut- und Geschlechtskrankheiten, Humangenetik, Hygiene und Umweltmedizin, Innere Medizin, Kinder- und Jugendmedizin, Kinder- und Jugendpsychiatrie und -psychotherapie, Laboratoriumsmedizin, Mikrobiologie Virologie Infektionsepidemiologie, Mund-Kiefer-Gesichtschirurgie, Neurochirurgie, Neurologie, Nuklearmedizin, Öffentliches Gesundheitswesen, Pathologie, Pharmakologie, Physikalische und Rehabilitative Medizin, Physiologie, Psychiatrie und Psychotherapie, Psychosomatische Medizin und Psychotherapie, Radiologie, Rechtsmedizin, Strahlentherapie, Transfusionsmedizin, Urologie
    2. Wenn "Fachärzte im öffentlichen Gesundheitswesen" beschrieben ist wurde nur auf der Seite "Werteauswahl" ausgewählt: Öffentliches Gesundheitswesen


# Änderung Gesamtanzahl {.tabset}
Kummulierte prozentuale Änderung der Anzahl an tätigen Fachärzt/innen von 1998 bis 2018 nach Ärztlicher Tätigkeit unterschieden zwischen Gesamtheit aller Facharztrichtungen, in Behöroden/Körperschaften o.ä. und Öffentliches Gesundheitswesen

## Abbildung
```{r, Abbildung 1}
data <- read_gbe_files(file = "191022_Tatigkeit_Facharzt.csv", variables = c("Taetigkeit", "Facharzt"))

gesamttaetige <- data %>% 
  filter(Taetigkeit == "Mit ärztlicher Tätigkeit") %>% 
  group_by(Jahr) %>% 
  summarise(n = sum(n)) %>% 
  mutate(aerztliche_taetigkeit = "Gesamt")
  
behoerdlichetaetige <- data %>% 
  filter(Taetigkeit == "In Behörden/Körperschaften u. a.") %>% 
  group_by(Jahr) %>% 
  summarise(n = sum(n)) %>% 
  mutate(aerztliche_taetigkeit = "In Behörden/Körperschaften u. a.")

oegwtaetige <- data %>% 
  filter(Taetigkeit == "Mit ärztlicher Tätigkeit") %>% 
  filter(Facharzt == "Öffentliches Gesundheitswesen") %>% 
  group_by(Jahr) %>% 
  summarise(n = sum(n)) %>% 
  mutate(aerztliche_taetigkeit = "Öffentliches Gesundheitswesen")

data <- rbind(oegwtaetige, behoerdlichetaetige, gesamttaetige)

data <- data %>% 
  arrange(aerztliche_taetigkeit, Jahr) %>% 
  group_by(aerztliche_taetigkeit) %>% 
  mutate(change = n - lag(n)) %>% 
  mutate(change = replace_na(change, 0)) %>% 
  mutate(cum_change = cumsum(change)) %>%  
  mutate(origin = n - cum_change) %>% 
  mutate(cum_perc_change = (100 * (n - origin)) / origin) 

ggplot(data, aes(Jahr, cum_perc_change, group = aerztliche_taetigkeit)) +
  geom_line(aes(linetype = aerztliche_taetigkeit), size = 1.5) +
  theme_bw(base_size = 14) +
  ylab("Kummulierte prozentuale Änderung") +
  theme(axis.text.x  = element_text(angle = 90, vjust = 0),
        legend.position = "bottom") +
  labs(linetype = "", color = "Ärztliche Tätigkeit") +
  scale_linetype_manual(values = c("dotdash", "dotted", "solid"), breaks = c("Gesamt", "In Behörden/Körperschaften u. a.", "Öffentliches Gesundheitswesen"), labels = c("Alle Fachärzt/innen", "Fachärzte/innen in Körperschaften", "Fachärzte/innen im ÖGW")) +
  theme(legend.position = "right", legend.key.width = unit(1.8,"cm")) +
  guides(linetype = guide_legend(override.aes = list(size = 2))) 
      
```

Kummulierte prozentuale Änderung der Anzahl der bei der Ärztekammer registrierten tätigen Fachärztinnen und Fachärzten in Deutschland von 1998 bis 2018

## Tabelle 
```{r, Tabelle 1, results='asis'}
kable(data %>% 
  mutate(Jahr = paste0("Jahr", strftime(Jahr, format = "%Y"))) %>% 
  filter(Jahr == "Jahr2018" | Jahr == "Jahr1998") %>% 
  mutate(cum_perc_change = round(cum_perc_change)) %>% 
  select(Jahr, aerztliche_taetigkeit, n) %>% 
  spread(Jahr, n) %>% 
  mutate(Proz = round(100 * Jahr2018 / Jahr1998) - 100) %>% 
  select("Ärztliche Tätigkeit" = aerztliche_taetigkeit, "2018" = Jahr2018, "1998" = Jahr1998, "Prozentuale Veränderung" = Proz)
)

```

## Anteil der Fachärzt/innen ÖGW 
```{r}
kable(
  
tdata <- data %>% 
  mutate(Jahr = paste0("Jahr", strftime(Jahr, format = "%Y"))) %>% 
  filter(Jahr == "Jahr2018") %>% 
  select(aerztliche_taetigkeit, n) %>% 
  spread(aerztliche_taetigkeit, n) %>% 
  rename(oegw = "Öffentliches Gesundheitswesen", behoerd = "In Behörden/Körperschaften u. a.")  %>% 
    mutate(AnteilÖGW_Behörden = round(100 * oegw / behoerd,1)) %>% 
    mutate(AnteilÖGW_Gesamt = round(100 * oegw / Gesamt,1)) %>% 
  rename("Anzahl Fachärzt/innen ÖGW in 2018" = oegw, "Anzahl Fachärzt/innen in Behörden/Körperschaften u. a. in 2018" = behoerd, "Anzahl alle/r Fachärzt/innen in 2018" = Gesamt, "Anteil der Fachärzt/innen ÖGW zu Fachärzt/innen in Behörden in Prozent" = AnteilÖGW_Gesamt, "Anteil der Fachärzt/innen ÖGW zu allen Fachärzt/innen in Prozent" = AnteilÖGW_Behörden) %>% 
  gather(key = eins, value = zwei)
  
)
```



# Nach Region {.tabset}
Bei den Ärztekammern registrierte tätigen Fachärt/innen für Öffentliches Gesundheitswesen nach Region von 1998 bis 2018 in Deutschland

## Abbildung
```{r, fig2}
data <- read_gbe_files(file = "191022_Region_nurOEGW.csv", variables = c("Region")) %>% 
  filter(Region != "Deutschland") 

# Ordering
RegionOrder <- data %>% spread(key = "Jahr", value = "n") %>% 
  mutate(percentageLoss = ((`2018-12-31` * 100) / `1998-12-31`) - 100) %>% 
  select(Region, `1998-12-31`, `2018-12-31`, percentageLoss) %>% 
  arrange(percentageLoss) %>% 
  pull(Region) %>% 
  droplevels()
  
data$Region <- factor(data$Region, levels = RegionOrder)

g1 <- ggplot(as.data.frame(data) , aes(x = Jahr, 
                                       y = n, 
                                       group = 1)) +  
  geom_line(size = 1.1) +
  facet_wrap(. ~ Region, scales = "free") +
  theme_bw(base_size = 14) +
  ylab("Tätige Fachärzte ÖGW") +
  theme(axis.text.x  = element_text(angle = 90, vjust = 0)) 

g1
```

## Tabelle 
```{r, Tabelle 2, results='asis'}
data <- read_gbe_files(file = "191022_Region_nurOEGW.csv", variables = c("Region"))

kable(data %>% spread(key = "Jahr", value = "n")  %>% 
        mutate(percentageLoss = round(((`2018-12-31` * 100)/ `1998-12-31`) - 100,1)) %>% 
        select(Region, `1998-12-31`, `2008-12-31`, `2018-12-31`, percentageLoss) %>% 
        arrange(percentageLoss) %>% 
        rename(`Verlust in Prozent` = percentageLoss) )
```


## Tabelle Anzahl pro 100.000
```{r, Tabelle pro100000, results='asis'}
data <- read_gbe_files(file = "200228_Region_nurOEGW_pro100000.csv", variables = c("Region", "Facharzt"))



kable(data %>% 
        filter(Jahr == "2018-12-31") %>% 
        select(Region, n) %>%
        rename("Anzahl pro 100.000 (2018)" = n) 
)
```


```{r}
# suppressPackageStartupMessages(library(sf))
# einwohnerdata <- read.csv("data/EWR201812E_Matrix.csv", sep = ";")
# fallzahlMap <- function(Krankheitsvar = "Campylobacter"){
#    ggplot(planungsraeume %>%  filter(Krankheit == Krankheitsvar)) +
#     geom_sf(aes(fill = anzahl)) +
#     theme_void() + 
#     facet_grid(.~Krankheit) + 
#     scale_fill_continuous(name = "", low = "#ffcccc", high = "#ff0000") +
#     theme(plot.title = element_text(size = 14, face = "bold"))
# }


```


# Nach Facharztrichtungen {.tabset}
Bei den Ärztekammern registrierte tätigen Ärztinnen und Ärzte für ausgewählte Facharztrichtungen in Deutschland zwischen 1998 und 2017

## Abbildung 
```{r}
data <- read_gbe_files(file = "191022_Facharzt_nurTaetige.csv", variables = c("Facharzt"))

g1 <- ggplot(as.data.frame(data %>% 
                      filter(Facharzt %in% c(
                            "Innere Medizin",
                            "Allgemeinmedizin",
                            "Chirurgie"
                           )) ) , aes(x = Jahr, 
                                 y = n, 
                                 group = 1)) +  
  geom_line(size = 1.2) +
  facet_wrap(. ~ Facharzt) +
  theme_bw(base_size = 14) +
  ylab("") +
  theme(axis.text.x  = element_text(angle = 90, vjust = 0)) +
  scale_y_continuous(limits = c(0,50000)) 
  


g2 <- ggplot(as.data.frame(data %>% 
                      filter(Facharzt %in% c("Öffentliches Gesundheitswesen",
                            "Hygiene und Umweltmedizin",
                            "Pharmakologie"
                           )) ) , aes(x = Jahr, 
                                 y = n, 
                                 group = 1)) +  
  geom_line(size = 1.2) +
  facet_wrap(. ~ Facharzt) +
  theme_bw(base_size = 14) +
  ylab(" ") +
  theme(axis.text.x  = element_text(angle = 90, vjust = 0)) +
  scale_y_continuous(limits = c(0,1500))


grid.arrange(g1,
             g2, 
             left = "Anzahl Fachärzt/innen")

```

## Komprimierte Tabelle
```{r}
data <- read_gbe_files(file = "191022_Facharzt_nurTaetige.csv", variables = c("Facharzt"))

data <- data %>% 
 arrange(Facharzt, Jahr) %>% 
  group_by(Facharzt) %>% 
  mutate(change = n - lag(n)) %>% 
  mutate(change = replace_na(change, 0)) %>% 
  mutate(cum_change = cumsum(change)) %>%  
  mutate(origin = n - cum_change) %>% 
  mutate(cum_perc_change = (100 * (n - origin)) / origin) %>% 
  mutate(cum_perc_change = round(cum_perc_change, 1)) %>% 
  mutate(Jahreszahl = strftime(Jahr, format = "%Y")) %>% 
  filter(Jahr == as.Date("2018-12-31", origin = "1970-01-01")) %>% 
  arrange(cum_perc_change) %>% 
  select(Facharzt, 'Anzahl im Jahr 1998' = origin, 'Anzahl im Jahr 2018' = n, 'Kumulierte prozentuale Änderung' = cum_perc_change)

kable(data)
```


## Ausführliche Tabelle
```{r, Tabelle 3a}
data <- read_gbe_files(file = "191022_Facharzt_nurTaetige.csv", variables = c("Facharzt"))
  
data <- data %>% 
 arrange(Facharzt, Jahr) %>% 
  group_by(Facharzt) %>% 
  mutate(change = n - lag(n)) %>% 
  mutate(change = replace_na(change, 0)) %>% 
  mutate(cum_change = cumsum(change)) %>%  
  mutate(origin = n - cum_change) %>% 
  mutate(cum_perc_change = (100 * (n - origin)) / origin) %>% 
  mutate(cum_perc_change = round(cum_perc_change, 1)) %>% 
  mutate(Jahreszahl = strftime(Jahr, format = "%Y")) %>% 
  mutate(value = paste0(n, " (", cum_perc_change, " %)") ) %>% 
  select(Facharzt, Jahreszahl, value) %>% 
  spread(key = Jahreszahl, value = value) %>% 
  rename(`1998-12-31` = `1998`, `2008-12-31` = `2008`, `2018-12-31` = `2018`) %>% 
  select(Facharzt, `1998-12-31`, `2008-12-31`, `2018-12-31`)

kable(data)
```


# Behörden, Körperschaften o.ä. {.tabset}
Bei den Ärztekammern registrierte in Behörden, Körperschaften oder ähnlichen Einrichtungen tätigen Ärztinnen und Ärzte nach Facharztrichtungen in Deutschland zwischen 1998 und 2018

## Tabelle
```{r, Tabelle 3b}
data <- read_gbe_files(file = "191022_Facharzt_NurBehoerde.csv", variables = c("Facharzt"))
  

data <- data %>% 
 arrange(Facharzt, Jahr) %>% 
  group_by(Facharzt) %>% 
  mutate(change = n - lag(n)) %>% 
  mutate(change = replace_na(change, 0)) %>% 
  mutate(cum_change = cumsum(change)) %>%  
  mutate(origin = n - cum_change) %>% 
  mutate(cum_perc_change = (100 * (n - origin)) / origin) %>% 
  mutate(cum_perc_change = round(cum_perc_change, 1)) %>% 
  mutate(Jahreszahl = strftime(Jahr, format = "%Y")) %>% 
  filter(Jahr == as.Date("2018-12-31", origin = "1970-01-01")) %>% 
  arrange(cum_perc_change) %>% 
  select(Facharzt, 'Anzahl im Jahr 1998' = origin, 'Anzahl im Jahr 2018' = n, 'Kumulierte prozentuale Änderung' = cum_perc_change)
  

kable(data)
```

# Nach Alter {.tabset}
Bei den Ärztekammern registrierte tätige Ärztinnen und Ärzte mit der Facharztbezeichnung Öffentliches Gesundheitswesen nach Alter in Deutschland von 1998 bis 2018

## Abbildung
```{r, Abbildung 4}
data <- read_gbe_files(file = "191022_Geschlecht_Alter_nurOEGW_nurTaetige.csv", variables = c("Geschlecht", "Alter"))
  
data <- data %>% 
  filter(Geschlecht != "Beide Geschlechter") %>% 
  filter(Alter != "Alle Altersgruppen") %>%
  group_by(Jahr) %>% 
  mutate(count = sum(n, na.rm = TRUE)) %>% 
  mutate(percent = (n * 100) / count)

ggplot(data, aes(x = Jahr, y = percent, fill = Alter)) +
  geom_col(position = position_stack(reverse = TRUE)) +
  theme_bw() +
  ylab("Prozentsatz der Altersgruppe von der \n Gesamtanzahl der Fachärzte ÖGW") +
  #scale_y_discrete(expand = c(0,0)) +
  theme(axis.text.x  = element_text(angle = 90, vjust = 0)) +
  scale_fill_brewer(palette = "Blues")

```

## Tabelle 1998
```{r}
data <- read_gbe_files(file = "191022_Geschlecht_Alter_nurOEGW_nurTaetige.csv", variables = c("Geschlecht", "Alter"))

kable(
data %>% 
  filter(Jahr == "1998-12-31", Geschlecht == "Beide Geschlechter", Alter != "Alle Altersgruppen") %>% 
  select(Alter, n) %>%
  mutate(Prozent = round(n * 100 / (data %>% filter(Jahr == "1998-12-31", Geschlecht == "Beide Geschlechter", Alter == "Alle Altersgruppen") %>% pull(n)),1) )  %>% 
  rename(Anzahl = n)
)
```

## Tabelle 2018
```{r}
data <- read_gbe_files(file = "191022_Geschlecht_Alter_nurOEGW_nurTaetige.csv", variables = c("Geschlecht", "Alter"))

kable(
data %>% 
  filter(Jahr == "2018-12-31", Geschlecht == "Beide Geschlechter", Alter != "Alle Altersgruppen") %>% 
  select(Alter, n) %>%
  mutate(Prozent = round(n * 100 / (data %>% filter(Jahr == "2018-12-31", Geschlecht == "Beide Geschlechter", Alter == "Alle Altersgruppen") %>% pull(n)),1) ) %>% 
  rename(Anzahl = n)
)
```



# Nach Geschlecht
Bei den Ärztekammern registrierte tätige Ärztinnen und Ärzte mit der Facharztbezeichnung ÖGW nach Alter in Deutschland von 1998 bis 2018 für beide Geschlechter

```{r, Tabelle 4}

data <- read_gbe_files(file = "191022_Geschlecht_Alter_nurOEGW_nurTaetige.csv", variables = c("Geschlecht", "Alter"))
  
data <- data %>% 
  filter(Geschlecht == "Beide Geschlechter") %>% 
  filter(Alter != "Alle Altersgruppen") %>% 
  mutate(Jahr = paste0("Jahr", strftime(Jahr, format = "%Y"))) %>% 
  filter(Jahr == "Jahr1998" | Jahr == "Jahr2018" ) %>% 
  group_by(Jahr) %>% 
  mutate(count = sum(n, na.rm = TRUE)) %>% 
  mutate(percent = round((n * 100) / count, 1)) %>% 
  mutate('Anzahl (%)' = paste0(n, " (", percent, "%)")) %>% 
  select(Jahr, Alter, 'Anzahl (%)') %>% 
  spread(key = "Jahr", value = 'Anzahl (%)') %>% 
  select(Alter, 'Anzahl (%) in 1998' = Jahr1998, 'Anzahl (%) in 2018' = Jahr2018)

kable(data)
        
```

# Alterspyramide
Bei den Ärztekammern registrierte tätige Ärztinnen und Ärzte mit der Facharztbezeichnung ÖGW und alle Fachärzte nach Geschlecht und Alter (Alterspyramide) in Deutschland von 1998 bis 2018

```{r, Abbildung 5}
data <- read_gbe_files(file = "191022_Geschlecht_Alter_Facharzt_nurTaetige.csv", variables = c("Geschlecht", "Alter", "Facharzt"))


data <- data %>% 
  filter(Geschlecht %in% c("Weiblich", "Männlich")) %>% 
  filter(Alter != "Alle Altersgruppen") %>% 
  filter(TRUE) %>% 
  as.data.frame

data_gesamt <- data %>% 
  group_by(Geschlecht, Alter, Jahr) %>% 
  summarise(n = sum(n, na.rm = T))

g1 <- ggplot(data_gesamt %>% 
                filter(Jahr == as.Date("1998-12-31", origin = "1970-01-01")) %>% 
               group_by(Alter, Geschlecht) %>% 
               tally(wt = n) %>% 
               mutate(Anzahl = ifelse(Geschlecht == "Männlich", n, -n)), aes(x = Alter, y = Anzahl , fill = Geschlecht)) + 
  geom_bar(stat = "identity") + 
  scale_y_continuous(limits = c(-60000, 60000)) +
  coord_flip() + 
  theme_bw() +
  xlab("Alter aller tätigen Fachärzte/innen") +
  ggtitle("1998") +
  theme(legend.position = "none") +
  scale_x_discrete(position = "right") +
  scale_fill_brewer(palette = "Blues")

g2 <- ggplot(data_gesamt %>% 
                filter(Jahr == as.Date("2018-12-31", origin = "1970-01-01")) %>% 
               group_by(Alter, Geschlecht) %>% 
               tally(wt = n) %>% 
               mutate(Anzahl = ifelse(Geschlecht == "Männlich", n, -n))
             , aes(x = Alter, y = Anzahl , fill = Geschlecht)) + 
  geom_bar(stat = "identity") + 
  scale_y_continuous(limits = c(-60000, 60000)) +
  coord_flip() + 
  theme_bw() +
  xlab("") +
  ggtitle("2018") +
  theme(legend.position = "none") +
  scale_x_discrete(position = "left") +
  scale_fill_brewer(palette = "Blues")


g3 <- ggplot(data %>% 
               filter(Facharzt == "Öffentliches Gesundheitswesen") %>% 
                filter(Jahr == as.Date("1998-12-31", origin = "1970-01-01")) %>% 
               group_by(Alter, Geschlecht) %>% 
               tally(wt = n) %>% 
               mutate(Anzahl = ifelse(Geschlecht == "Männlich", n, -n)), aes(x = Alter, y = Anzahl , fill = Geschlecht)) + 
  geom_bar(stat = "identity") + 
  scale_y_continuous(limits = c(-320, 320)) +
  coord_flip() + 
  theme_bw() +
  xlab("Alter Fachärzte ÖGW") +
  ggtitle("1998") +
  theme(legend.position = "none") +
  scale_x_discrete(position = "right") +
  scale_fill_brewer(palette = "Blues")

g4 <- ggplot(data %>% 
               filter(Facharzt == "Öffentliches Gesundheitswesen") %>% 
                filter(Jahr == as.Date("2018-12-31", origin = "1970-01-01")) %>% 
               group_by(Alter, Geschlecht) %>% 
               tally(wt = n) %>% 
               mutate(Anzahl = ifelse(Geschlecht == "Männlich", n, -n))
             , aes(x = Alter, y = Anzahl , fill = Geschlecht)) + 
  geom_bar(stat = "identity") + 
  scale_y_continuous(limits = c(-320, 320)) +
  coord_flip() + 
  theme_bw() +
  xlab("") +
  ggtitle("2018") +
  theme(legend.position = "none") +
  scale_x_discrete(position = "left") +
  scale_fill_brewer(palette = "Blues")


grid.arrange(g1, g2, g3, g4)
```


# Altersverteilung
Alter der tätigen Fachärzte nach Facharztgebiet im Jahr 1998 und Jahr 2018
```{r}
data <- read_gbe_files(file = "191022_Geschlecht_Alter_Facharzt_nurTaetige.csv", variables = c("Geschlecht", "Alter", "Facharzt")) %>% 
  filter(Alter != "Alle Altersgruppen") %>% 
  filter(Geschlecht != "Beide Geschlechter") 


df_facharzt <- data %>% 
  mutate(Jahr = paste0("Jahr", strftime(Jahr, format = "%Y"))) %>% 
  filter(Jahr == "Jahr1998" | Jahr == "Jahr2018" ) %>% 
  mutate(Alter = as.character(Alter)) %>% 
  mutate(Alter = ifelse(Alter == "34 Jahre und jünger", "32.5", Alter)) %>% 
  mutate(Alter = ifelse(Alter == "35 bis unter 40 Jahre", "37.5", Alter)) %>% 
  mutate(Alter = ifelse(Alter == "40 bis unter 50 Jahre", "44.5", Alter)) %>% 
  mutate(Alter = ifelse(Alter == "50 bis unter 60 Jahre", "54.5", Alter)) %>% 
  mutate(Alter = ifelse(Alter == "60 bis unter 66 Jahre", "62.5", Alter)) %>% 
  mutate(Alter = ifelse(Alter == "66 Jahre und älter", "67.5", Alter)) %>% 
  mutate(Alter = as.numeric(Alter)) %>% 
  mutate(gesammeltesAlter = n*Alter) %>% 
  group_by(Facharzt, Jahr) %>% 
  summarise(MittleresAlter = round(sum(gesammeltesAlter)/sum(n),1)) %>% 
  spread(key="Jahr", value = "MittleresAlter") %>% 
  mutate(Differenz = Jahr2018-Jahr1998) %>% 
  ungroup() %>% 
  mutate(Facharzt = as.character(Facharzt))


df_all <- data %>% 
  mutate(Jahr = paste0("Jahr", strftime(Jahr, format = "%Y"))) %>% 
  filter(Jahr == "Jahr1998" | Jahr == "Jahr2018" ) %>% 
  mutate(Alter = as.character(Alter)) %>% 
  mutate(Alter = ifelse(Alter == "34 Jahre und jünger", "32.5", Alter)) %>% 
  mutate(Alter = ifelse(Alter == "35 bis unter 40 Jahre", "37.5", Alter)) %>% 
  mutate(Alter = ifelse(Alter == "40 bis unter 50 Jahre", "44.5", Alter)) %>% 
  mutate(Alter = ifelse(Alter == "50 bis unter 60 Jahre", "54.5", Alter)) %>% 
  mutate(Alter = ifelse(Alter == "60 bis unter 66 Jahre", "62.5", Alter)) %>% 
  mutate(Alter = ifelse(Alter == "66 Jahre und älter", "67.5", Alter)) %>% 
  mutate(Alter = as.numeric(Alter)) %>% 
  mutate(gesammeltesAlter = n*Alter) %>% 
  group_by(Jahr) %>% 
  summarise(MittleresAlter = round(sum(gesammeltesAlter)/sum(n),1)) %>% 
  spread(key = "Jahr", value = "MittleresAlter") %>% 
  mutate(Differenz = Jahr2018 - Jahr1998) %>% 
  mutate(Facharzt = "Alle Fachärzte") %>% 
  select(Facharzt, Jahr1998, Jahr2018, Differenz) %>% 
  arrange(Jahr2018)

kable(rbind(df_all, df_facharzt))

```

